【裁判字號】    97,訴,1448
【裁判日期】    970521
【裁判案由】    毒品危害防制條例
【裁判全文】
臺灣板橋地方法院刑事判決              97年度訴字第1448號
公  訴  人  臺灣板橋地方法院檢察署檢察官
被      告  甲○○
                    （另案於臺灣臺東監獄東成分監執行中）
上列被告因違反毒品危害防制條例案件，經檢察官提起公訴（97
年度毒偵字第1799號、第2222號），本院依簡式審判程序判決如
下：
    主  文
甲○○施用第一級毒品，累犯，處有期徒刑捌月。又施用第一級
毒品，累犯，處有期徒刑捌月；扣案之注射針筒壹支沒收。又施
用第二級毒品，累犯，處有期徒刑伍月。應執行有期徒刑壹年陸
月；扣案之注射針筒壹支沒收。
    事  實
一、甲○○前因施用毒品而觸犯前肅清煙毒條例及前麻醉藥品管
    理條例等案件，經檢察官提起公訴，由本院以86年度訴字第
    2381號審理中，適毒品危害防制條例施行，遂經本院依職權
    裁定送觀察、勒戒後，認有繼續施用毒品傾向，再經本院裁
    定施以強制戒治，嗣因戒治成效良好，而經本院裁定停止戒
    治，所餘期間付保護管束，迄於民國88年9 月7 日期滿未經
    撤銷停止戒治，視為強制戒治執行完畢，並由本院判決免刑
    確定。惟於上開強制戒治執行完畢後5 年內，又開始迭次施
    用第一、二級毒品，經法院多次判刑確定。其中於91年9 月
    至12月19日間，連續施用第一、二級毒品案件，經本院以92
    年度訴字第474 號各判處有期徒刑7 月、4 月確定；另因贓
    物案件，經本院以92年度易字第2267號判處有期徒刑3 月確
    定；另因恐嚇案件，經本院以92年度易字第2599號判處有期
    徒刑2 年，嗣經臺灣高等法院以93年度上易字第541 號判決
    駁回上訴確定。上開各案，嗣經臺灣高等法院以93年度聲字
    第985 號裁定應執行有期徒刑2 年10月確定，於95年5 月2
    日縮刑假釋出監，迄於95年8 月28日縮刑期滿未經撤銷假釋
    ，其未執行之執，以已執行論。復於95年10月17日施用第一
    級毒品案件，經本院以95年度訴字第3848號判處有期徒刑8
    月確定，嗣經本院以96年度聲減字第1518號裁定減為有期徒
    刑4 月確定，已於96年9 月27日執行完畢。仍不知悔改，分
    別實行下列行為：
  (一)基於施用第一級毒品之犯意，於97年1 月1 日晚上某時（起
    訴書略載為97年1 月2 日為警採尿前回溯26小時內某時），
    在其位於臺北縣新莊市○○街140 號住處，以將海洛因置於
    注射針筒施打手臂靜脈之方法，施用第一級毒品海洛因。嗣
    為警於97年1 月1 日23時許，在臺北縣泰山鄉○○街附近，
    因涉嫌竊盜（另案處理）為警當場逮捕，經警採集其尿液檢
    體送驗結果，呈鴉片類陽性反應，始悉上情。
  (二)基於施用第一、二級毒品之犯意，於97年2 月2 日凌晨5 時
    許，在某友人停於其上址住處附近之汽車內，以將海洛因置
    於注射針筒施打手臂靜脈、將甲基安非他命置入吸食器之玻
    璃球內燒烤吸聞所生煙氣之方法，分別施用第一級毒品海洛
    因、第二級毒品甲基安非他命。嗣為警於97年2 月2 日6 時
    30分許，在臺北縣板橋市○○街369 巷57弄14號前，因涉嫌
    竊盜（另案處理）為警當場逮捕，並扣得甲○○所有、供其
    實行上揭施用第一級毒品海洛因所用之注射針筒1 支，經警
    採集其尿液檢體送驗結果，呈鴉片類及安非他命類陽性反應
    ，始悉上情。
二、案經臺北市政府警察局新莊分局、板橋分局分別報請臺灣板
    橋地方法院檢察署檢察官偵查起訴。本院於準備程序進行中
    ，被告就被訴事實為有罪之陳述，經告知被告簡式審判程序
    之旨，並聽取當事人之意見後，裁定由受命法官獨任進行簡
    式審判程序。
    理  由
一、上揭事實，均據被告甲○○於本院審理時坦承不諱，且有注
    射針筒1 支扣案可資佐證。又被告先後二次為警查獲後，經
    警採集其尿液檢體送驗結果，第一次呈鴉片類陽性反應、第
    二次呈鴉片類及安非他命類陽性反應，此有被移送人姓名代
    碼對照表2 份、臺灣檢驗科技股份有限公司97年1 月17日、
    同年3 月3 日濫用藥物檢驗報告各1 份附卷可稽，足以擔保
    被告之自白與事實相符，而堪採信。
二、按毒品危害防制條例於92年7 月9 日修正公布，自93年1 月
    9 日施行，其中第20條、第23條將施用毒品之刑事處遇程序
    ，區分為「初犯」及「5 年內再犯」、「5 年後再犯」。依
    其立法理由之說明：「初犯」，經觀察、勒戒或強制戒治後
    ，應為不起訴處分或不付審理之裁定；經觀察、勒戒或強制
    戒治執行完畢釋放後，「5 年內再犯」者，因其再犯率甚高
    ，原實施之觀察、勒戒及強制戒治既已無法收其實效，爰依
    法追訴或裁定交付審理。至於經觀察、勒戒或強制戒治執行
    完畢釋放後，「5 年後再犯」者，前所實施之觀察、勒戒或
    強制戒治已足以遮斷其施用毒品之毒癮，為期自新及協助其
    斷除毒癮，仍適用「初犯」規定，先經觀察、勒戒或強制戒
    治之程序。從而依修正後之規定，僅限於「初犯」及「5 年
    後再犯」二種情形，始應先經觀察、勒戒或強制戒治程序。
    倘被告於5 年內已再犯，經依法追訴處罰，縱其第3 次（或
    第3 次以上）再度施用毒品之時間，在初犯經觀察、勒戒或
    強制戒治執行完畢釋放5 年以後，已不合於「5 年後再犯」
    之規定，且因已於「5 年內再犯」，顯見其再犯率甚高，原
    實施觀察、勒戒或強制戒治，已無法收其實效，即應依該條
    例第10條處罰（最高法院95年第7 次刑事庭會議決定參照）
    。查被告有上揭事實欄第一項所示之觀察、勒戒、強制戒治
    及科刑處罰紀錄，有刑案資料查註紀錄表、臺灣高等法院被
    告前案紀錄表可憑。被告88年9 月7 日強制戒治執行完畢後
    5 年內，又開始迭次施用第一、二級毒品，經法院多次判刑
    確定，故縱被告於本案再度施用毒品之時間，係在上開強制
    戒治執行完畢5 年以後，揆諸前揭說明，仍應依毒品危害防
    制條例第10條規定處罰。綜上所述，本案事證明確，被告犯
    行堪予認定，應依法論科。
三、查海洛因、甲基安非他命分別係屬毒品危害防制條例所定之
    第一、二級毒品。是核被告所為，係犯毒品危害防制條例第
    10條第1 項之施用第一級毒品罪二罪，及同條第2 項之施用
    第二級毒品罪一罪。其持有第一級毒品海洛因、第二級毒品
    甲基安非他命之低度行為，各為施用之高度行為所吸收，均
    不另論罪。所犯上開三罪，犯意各別，行為互殊，應予分論
    併罰。又被告前因連續施用第一、二級毒品案件，經本院以
    92年度訴字第474 號各判處有期徒刑7 月、4 月確定；另因
    贓物案件，經本院以92年度易字第2267號判處有期徒刑3 月
    確定；另因恐嚇案件，經本院以92年度易字第2599號判處有
    期徒刑2 年，嗣經臺灣高等法院以93年度上易字第541 號判
    決駁回上訴確定。上開各案，嗣經臺灣高等法院以93年度聲
    字第985 號裁定應執行有期徒刑2 年10月確定，於95年5 月
    2 日縮刑假釋出監，迄於95年8 月28日縮刑期滿未經撤銷假
    釋，其未執行之執，以已執行論。復於95年10月17日施用第
    一級毒品案件，經本院以95年度訴字第3848號判處有期徒刑
    8 月確定，嗣經本院以96年度聲減字第1518號裁定減為有期
    徒刑4 月確定，已於96年9 月27日執行完畢等情，有臺灣高
    等法院被告前案紀錄表可稽，其於受有期徒刑之執行完畢後
    ，5 年以內故意再犯本件有期徒刑以上之上開三罪，均為累
    犯，應依刑法第47條第1 項加重其刑。爰審酌被告前因施用
    毒品，曾受強制戒治之執行完畢，獲有免刑之寬典，並迭經
    論罪科刑，部分已經執行完畢，仍不思戒斷惡習，再次漠視
    法令而犯本案，非但戕害健康，對於社會風氣、治安亦潛有
    相當危害，惟念其施用毒品所生惡害，實以自戕身心健康為
    主，對於他人生命、身體、財產等法益，尚無重大明顯之實
    害，且於本院審理時坦承犯行，態度尚佳等一切情狀，分別
    量處如主文所示之刑，並定其應執行刑，以示懲儆。扣案之
    注射針筒1 支，為被告所有，供其實行上揭事實欄第一項(二)
    所示施用第一級毒品海洛因所用，已據被告供承在卷，爰依
    刑法第38條第1 項第2 款規定宣告沒收之。
據上論斷，應依刑事訴訟法第273 條之1 第1 項、第299 條第1
項前段，毒品危害防制條例第10條第1 項、第2 項，刑法第11條
前段、第47條第1 項、第38條第1 項第2 款、第51條第5 款，判
決如主文。
本案經檢察官謝岳龍到庭執行職務。
中    華    民    國    97    年    5     月    21    日
                  刑事第十五庭  法  官  朱嘉川
以上正本證明與原本無異。
如不服本判決，應於送達後10日內向本院提出上訴狀（應敘述具
體理由，並附繕本）。
中    華    民    國    97    年    5     月    21    日
                                書記官  陳聖儒
附錄本案論罪科刑法條全文：
毒品危害防制條例第10條：
施用第一級毒品者，處6 月以上5 年以下有期徒刑。
施用第二級毒品者，處3 年以下有期徒刑。


司法院資訊處製作；財團法人民間司法改革基金會備份。
